【裁判字號】    95,訴,1919
【裁判日期】    950811
【裁判案由】    準強盜
【裁判全文】
臺灣臺中地方法院刑事判決              95年度訴字第1919號
公  訴  人  臺灣臺中地方法院檢察署檢察官
被      告  己○○
指定辯護人  本院公設辯護人  丙○○
上列被告因準強盜案件，經檢察官提起公訴（九十五年度偵字第
一○一七四、一一二○○號），本院判決如下：
    主    文
己○○竊盜，因防護贓物，而當場施以強暴，累犯，處有期徒刑
貳年拾月。
    犯罪事實
一、己○○前曾於民國八十六年間因違反麻醉藥品管理條例、贓
    物案件，經本院以八十六年度訴字第一二五八號分別判處有
    期徒刑四月、四月，於八十七年五月十二日確定；又於八十
    六年間因偽造有價證券案件，經本院以八十六年度自字第四
    一八號判處有期徒刑一年八月，於八十七年七月二十日確定
    ；再於八十七年間因竊盜案件，由本院以八十七年度易字第
    一○七六號判處有期徒刑八月，經提起上訴後，由臺灣高等
    法院臺中分院於八十七年七月十四日以八十七年度上易字第
    一六一一號駁回上訴而確定；復於八十七年間因竊盜案件，
    經本院以八十七年度易字第四七○六號判處有期徒刑九月，
    於八十八年四月三日確定；上開五罪經定應執行刑為有期徒
    刑三年一月確定；己○○再於八十七年間因違反槍砲彈藥刀
    械管制條例案件，由本院以八十七年度訴字第一六七五號判
    處有期徒刑二年，經提起上訴後，於八十七年十二月三日撤
    回上訴而確定；上開有期徒刑三年一月、二年部分接續執行
    ，入監服刑後，於九十年八月十五日假釋付保護管束，迄至
    九十二年四月十二日假釋期滿未經撤銷假釋，其未執行之刑
    ，以已執行論而執行完畢。
二、己○○猶不知悔悟，由不知情之友人賴世隆介紹認識許富昇
    （業由本院以九十四年度訴字第二○八九號判處有期徒刑五
    年六月，經提起上訴後，由臺灣高等法院臺中分院於以九十
    五年度上訴字第一○二七號判決駁回上訴而確定）、黃政鋒
    （業經本院以九十四年度訴字第二○八九號判處有期徒刑十
    月確定）後，因三人均缺錢花用，竟於九十四年五月七日晚
    間某時，在賴世隆位於臺中市○○區○○路六四五號住處，
    共同基於意圖為自己不法所有之犯意聯絡，商議一起外出竊
    盜他人財物，旋由己○○於九十四年五月八日凌晨零時多許
    ，在上址向不知情之友人林誌勇借得林誌勇向坤輝小客車租
    賃有限公司承租之車牌號碼ＹＹ—４３１９號自用小客車一
    輛（起訴書誤載為於九十四年五月八日凌晨三時四十七分許
    ，由許富昇先在賴世隆上址住處向林誌勇借車），車上並放
    有不詳姓名者所有之料理刀一把，三人即駕駛該自用小客車
    外出閒逛尋找竊盜目標，並於同日凌晨三時多許，先開車至
    黃政鋒位於臺中縣大里市○○路二六號二樓住處讓黃政鋒返
    家，至同日凌晨四時多許三人再度會合，由己○○駕車，許
    富昇坐於副駕駛座，黃政鋒坐在後座，仍在臺中市區閒逛繼
    續尋找竊盜目標，嗣於同日上午六時五十分許，行駛至臺中
    市南屯區○○○路一○八之六號由戊○○利用長度約二十尺
    之貨櫃屋所經營的「女兒紅檳榔攤」前，停在貨櫃屋前方，
    坐在車上向戊○○佯裝購買飲料三瓶（起訴書誤載為由己○
    ○、許富昇、黃政鋒先下車進入檳榔攤內佯裝購買三瓶飲料
    ），伺機觀察現場狀況，嗣於交易完畢後，見戊○○離開檳
    榔攤，在貨櫃屋後方距離貨櫃屋不到十公尺處餵食小狗，認
    為有機可乘，即結夥三人，由黃正鋒改坐在駕駛座接應並把
    風，己○○、許富昇均下車，並由許富昇站在貨櫃屋旁把風
    ，己○○則進入檳榔攤內，趁戊○○不知之際，竊取戊○○
    所有之皮包一個，內有現金新臺幣（下同）八萬餘元、戒指
    一枚、耳環二對及農民商業銀行、合作金庫銀行、華南商業
    銀行之存款簿及印鑑等物，惟己○○於行竊得逞時，隨即被
    在檳榔攤外之戊○○發覺，己○○、許富昇見狀均快步跑向
    上開自用小客車，許富昇先返回該車車上，戊○○則為取回
    遭竊皮包而自後追趕己○○，不料，己○○於將坐上該車左
    後座之際，竟超出與許富昇、黃政鋒結夥三人以上竊盜之犯
    意聯絡，另為防護已得手之贓物，以腳踹戊○○之腹部，而
    當場施以強暴，致戊○○跌倒在地，受有骨盆、薦骨外傷之
    傷害。己○○趁戊○○跌倒之際，迅速上車，黃政鋒旋駕駛
    上開自用小客車搭載己○○、許富昇逃離現場，並至臺中市
    西屯區○○路六四五號朋分所得，由己○○分得九千元（起
    訴書誤載為七千元），其中二千元交給賴世隆，用以感謝賴
    世隆介紹許富昇、黃政鋒與之認識，而許富昇及黃政鋒則分
    別將分得之六千元、五千元交付賴世隆，用以清償其二人積
    欠賴世隆之債務。
三、因戊○○記下車號報警偵辦，經警聯繫林誌勇、賴世隆後，
    知悉許富昇、黃政鋒涉案，而於九十四年五月九日晚間十時
    許，在臺中巿西屯區○○路福星公園旁查獲許富昇，再於同
    於同日晚間十時五十五分許，在臺中縣大里市○○路五五之
    七號十樓查獲黃政鋒，並自賴世隆處扣得許富昇、黃政鋒交
    付之六千元、五千元（均已發還戊○○）。然因許富昇、黃
    政鋒於警詢時、偵查中及本院審理時，均僅供承有綽號「阿
    成」之人參與犯案，而未供出己○○之正確姓名年籍，致有
    偵查犯罪職權之公務員尚未能知悉己○○涉有本案準強盜之
    犯行。嗣己○○因另參與陳明志等人於九十三年十二月三十
    日之結夥強盜案件（目前由臺灣臺中地方法院檢察署以九十
    五年度偵字第九○一○、一四五○九號偵辦中），經檢察官
    於九十五年四月二十八日核發拘票，而於九十五年五月四日
    晚間九時三十分許在臺中縣大里市○○路四二號拘提己○○
    到案，因依法夜間禁止訊問，己○○即於禁止夜間訊問期間
    ，自行寫下犯本案準強盜罪之自白書，並於翌日臺中縣警察
    局霧峰分局小隊長丁○○、偵查佐甲○○對其製作警詢筆錄
    時，提出自白書並主動陳述犯本案準強盜犯行之經過且表明
    其即為犯案人，自首而接受裁判。
四、案經臺中縣警察局霧峰分局移送臺灣臺中地方法院檢察署檢
    察官偵查起訴。
    理    由
一、訊據被告己○○除矢口否認竊得之現金有八萬餘元及竊得戒
    指一枚外，對於其餘犯罪事實則均坦承不諱，並辯稱：現金
    僅有二萬餘元，並沒有看到金戒指云云。惟查，證人戊○○
    遺失之物品共有現金八萬餘元、戒指一枚、耳環二對及農民
    商業銀行、合作金庫銀行、華南商業銀行之存款簿及印鑑等
    物一節，業據證人戊○○迭於本院九十四年度訴字第二○八
    九號刑事案件之警詢時、偵查中及審理時證述綦詳，而被告
    於本院審理程序時，對證人戊○○於上開警詢時、偵查中所
    為陳述之證據能力均表示沒有意見，依刑事訴訟法第一百五
    十九條之五第一項規定，證人戊○○於警詢及偵查時之證詞
    ，應具有證據能力，足徵證人戊○○所失竊之物品中，確含
    有戒指一枚及現金八萬餘元等物，是被告上開所辯，洵無可
    採。再者，上開犯罪事實，亦經共犯許富昇、黃政鋒及證人
    賴世隆、林誌勇於本院之九十四年度訴字第二○八九號刑事
    案件審理時供陳及證述明確，復有坤輝小客車租賃有限公司
    租車契約書一紙、贓物認領保管單一紙、友仁醫院診斷證明
    書一紙在卷可稽，是被告結夥三人犯竊盜罪後，為防護贓物
    ，超出與共犯許富昇、黃政鋒之犯意聯絡，另行單獨起意對
    證人戊○○施強暴之犯行，事證明確，堪以認定。
二、按竊盜因防護贓物、脫免逮捕或湮滅罪證，而當場實施強暴
    、脅迫論以強盜之規定，自以實施強暴、脅迫之人為限，其
    他竊盜共犯對於行強如無犯意之聯絡者，不容概以強盜論擬
    ；再按夜間侵入，雖係本於竊盜之犯意而成，但因以後所用
    之手段，已由竊盜而變為強盜，則竊盜時之行為，即其強盜
    行為之一部，除在外把風之犯，對於強盜無意思聯絡，不算
    入結夥外，不能以其前段之行為，為加重竊盜未遂，後段之
    行為為普通強盜既遂，而從一重處斷，最高法院分別著有二
    十三年上字第二三一六號、二十四年上字第四六七三號判例
    意旨可資參照。本案竊盜犯行實施時，係由被告下手竊取，
    共犯許富昇在檳榔攤外把風，共犯黃政鋒則係坐在車上觀察
    現場往來情形並等被告及共犯許富昇上車後馬上駕車駛離現
    場，而為把風並接應之工作，故實施竊盜犯行時，被告係在
    場實施之人，共犯許富昇、黃政鋒則係在場參與分擔實施犯
    罪之人，自符合結夥三人以上之要件，然被告竊盜得手，旋
    為證人戊○○發覺，被告為防護贓物而當場施以強暴，此係
    逸脫了與共犯許富昇、黃政鋒關於結夥三人竊盜之犯意聯絡
    範圍，自難認被告於防護贓物而當場施以強暴之際，有結夥
    三人之情形，故就準強盜之罪責，自應僅由被告一人承擔，
    而無令共犯許富昇、黃政鋒共負準強盜罪責之理。是核被告
    所為，係犯刑法第三百二十九條之竊盜，因防護贓物，而當
    場施以強暴之準強盜罪，而應依刑法第三百二十八條第一項
    之規定論處。且：
（一）本案被告所竊之檳榔攤，係設於路邊以貨櫃屋製成，而非
      設於住宅或建築物內之攤位，屬於臨時或非密切附著土地
      之物，既非住宅，亦非有人居住之建築物，自無無故侵入
      住宅或建築物之問題，合先敘明。
（二）又按甲男乘乙女不備，奪取其頸上金練，乙女將其扭住，
      高聲呼救，致未遂，又因圖逃，用口咬傷乙女左手，此等
      情形，核與刑法第三百二十九條規定之要件相當，應依該
      條處斷，原判決依同法第三百二十五條第一項、第三項、
      第二百七十七條第一項，分別判處搶奪未遂及傷害罪刑，
      合併執行其刑，適用法律，顯有違誤，最高法院四十三年
      臺非字第四八號著有判例。另按犯強盜罪，於實施強暴行
      為之過程中，如別無傷害之故意，僅因拉扯致被害人受有
      傷害，乃施強暴之當然結果，固不另論傷害罪；然因強盜
      罪非以傷害人之身體為當然之手段，若具有傷害犯意且發
      生傷害之結果，自應另負傷害罪責，如經合法告訴且與強
      盜罪有方法結果之牽連關係，即應依刑法第五十五條之規
      定處斷，最高法院著有九十一年度臺上字第一四四一號判
      決意旨可資參照。查被告於警詢時供稱：戊○○追過來時
      ，其要上車，就用腳踹她一下，踹了之後其就走了，不知
      道她有無受傷等語，顯見被告尚無傷害證人戊○○之故意
      ，僅係為防護贓物而在施強暴之際致證人戊○○受有傷害
      ，從而，證人戊○○縱因被告施以強暴，而受有骨盆、薦
      骨外傷之傷害，然此應為被告施強暴之當然結果，自不另
      對被告論以傷害罪，在此敘明。
（三）再被告前曾於八十六年間因違反麻醉藥品管理條例、贓物
      案件，經本院以八十六年度訴字第一二五八號分別判處有
      期徒刑四月、四月，於八十七年五月十二日確定；又於八
      十六年間因偽造有價證券案件，經本院以八十六年度自字
      第四一八號判處有期徒刑一年八月，於八十七年七月二十
      日確定；再於八十七年間因竊盜案件，由本院以八十七年
      度易字第一○七六號判處有期徒刑八月，經提起上訴後，
      由臺灣高等法院臺中分院於八十七年七月十四日以八十七
      年度上易字第一六一一號駁回上訴而確定；復於八十七年
      間因竊盜案件，經本院以八十七年度易字第四七○六號判
      處有期徒刑九月，於八十八年四月三日確定；上開五罪經
      定應執行刑為有期徒刑三年一月確定；己○○再於八十七
      年間因違反槍砲彈藥刀械管制條例案件，由本院以八十七
      年度訴字第一六七五號判處有期徒刑二年，經提起上訴後
      ，於八十七年十二月三日撤回上訴而確定；上開有期徒刑
      三年一月、二年部分接續執行，入監服刑後，於九十年八
      月十五日假釋付保護管束，迄至九十二年四月十二日假釋
      期滿未經撤銷假釋，其未執行之刑，以已執行論而執行完
      畢之事實，有臺灣高等法院被告前案紀錄表及臺灣臺中地
      方法院檢察署刑案資料查註紀錄表各一份在卷可參，其於
      五年內再故意犯本件有期徒刑以上之罪，不論依修正前之
      刑法第四十七條，或修正後之刑法第四十七條第一項之規
      定，均構成累犯，對被告而言，並無有利或不利之情形，
      自不生新舊法比較之問題，應逕依修正前之刑法第四十七
      條規定，論以累犯，並加重其刑。
（四）再者，被告於其犯本案犯罪未被發覺前，於其因另參與案
      外人陳明志等人於九十三年十二月三十日之結夥強盜案件
      ，經檢察官於九十五年四月二十八日核發拘票，而於九十
      五年五月四日晚間九時三十分許在臺中縣大里市○○路四
      二號拘提到案時，在禁止夜間訊問期間，自行寫下犯本案
      準強盜罪之自白書，並在翌日上午於證人丁○○、甲○○
      對其製作警詢筆錄時，提出自白書並主動陳述犯本案準強
      盜犯行之經過，且表明其為犯案人，並接受司法裁判，自
      符合自首之要件。又被告行為後，刑法業於九十四年一月
      七日修正，於同年二月二日公布，於九十五年七月一日施
      行，再按行為後法律有變更者，適用行為時之法律，但行
      為後之法律有利於行為人者，適用最有利於行為人之法律
      ，修正後即現行刑法第二條第一項訂有明文。查修正前刑
      法第六十二條前段關於自首之規定係「必減事由」，新修
      正刑法第六十二條前段關於自首之規定則係「得減事由」
      ，上開關於自首之規定雖屬刑罰裁量之事項，惟既影響行
      為人之刑罰法律效果，應屬法律變更之範疇，而有刑法第
      二條第一項之適用；且關於自首之新舊法比較，因自首之
      性質無關可罰性之判斷或法律效果之形成，故其變更應非
      以行為時為判斷基準，而應依「自首時」作為判斷之基準
      。本案被告自首之時間為九十五年五月五日，係在新修正
      刑法生效前，經比較新舊法，以舊法規定「必減」對行為
      人較為有利，則依刑法第二條第一項前段之規定，自應適
      用最有利於被告之行為時法即修正前刑法第六十二條前段
      之規定減輕其刑。
（五）被告之犯行，刑有加重減輕之事由，依刑法第七十一條第
      一項規定，應先加後減之。
（六）爰審酌被告素行不佳，正值年輕力壯之際，竟不思憑己身
      以正當途徑獲取財物，圖以竊盜財物滿足自己之所需，於
      竊盜得手遭發覺後，為防護贓物，復施以強暴之暴力手段
      ，不僅侵害證人戊○○之財產法益，且使證人戊○○身體
      受傷、精神受有驚嚇，破壞社會之安全秩序，影響民眾日
      常生活之安寧，惟其犯罪後，坦承大部分犯行，猶有悔意
      ，犯後態度良好等一切情狀，量處如主文所示之刑，以示
      懲儆。
（七）另被告與共犯許富昇、黃政鋒共同駕車外出尋找竊盜目標
      時，車上雖置有料理刀一把，然被告否認該把料理刀為其
      所有，且其為竊盜犯行或準強盜犯行時，均未持該把料理
      刀犯案，業據其供陳在卷，核與證人戊○○所述相符，此
      外，亦無證據證明被告及共犯許富昇、黃政鋒有以該把料
      理刀犯本案之犯行，且非屬違禁物，爰不為沒收之諭知，
      附此說明。
據上論斷，應依刑事訴訟法第二百九十九條第一項前段，刑法第
二條第一項、第三百二十九條、第三百二十八條第一項、（修正
前）第六十二條前段、（修正前）第四十七條，判決如主文。
本案經檢察官乙○○到庭執行職務
中    華    民    國    95     年    8    月    11    日
                刑事第十五庭    審判長法  官  曾佩琦
                                      法  官  陳如玲
                                      法  官  周瑞芬
上正本證明與原本無異。
如不服本判決，應於送達後十日內向本院提出上訴狀（須附繕本
），上訴於臺灣高等法院臺中分院。
                                      書記官  何俞瑩
中    華    民    國    95     年    8    月    11    日
附錄本案論罪科刑法條
刑法第三百二十八條：
  意圖為自己或第三人不法之所有，以強暴、脅迫、藥劑、催眠
  術或他法，至使不能抗拒，而取他人之物或使其交付者，為強
  盜罪，處五年以上有期徒刑。
  以前項方法得財產上不法之利益或使第三人得之者，亦同。
  犯強盜罪因而致人於死者，處死刑、無期徒刑或十年以上有期
  徒刑；致重傷者，處無期徒刑或七年以上有期徒刑。
  第一項及第二項之未遂犯罰之。
  預備犯強盜罪者，處一年以下有期徒刑、拘役或三千元以下罰
  金。
刑法第三百二十九條：
  竊盜或搶奪，因防護贓物、脫免逮捕或湮滅罪證，而當場施以
  強暴脅迫者，以強盜論。


司法院資訊處製作；財團法人民間司法改革基金會備份。
